【裁判字號】    92,上易,1051
【裁判日期】    920919
【裁判案由】    竊盜
【裁判全文】
臺灣高等法院高雄分院刑事判決                  九十二年度上易字第一五一號
    上  訴  人
    即  被  告  甲○○
右上訴人因竊盜案件，不服臺灣高雄地方法院九十二年度易字第九八五號中華民國九
十二年六月十二日第一審判決（起訴案號：臺灣高雄地方法院檢察署九十二年度偵緝
字第五三一號），提起上訴，本院判決如左：
    主  文
上訴駁回。
    事  實
一、甲○○於民國六十五年間因竊盜案件，經臺灣高雄地方法院判處有期徒刑十月確
    定，又於八十七年間因竊盜案件經本院判處有期徒刑五月，緩刑三年確定。復於
    上開緩刑期間，即八十九年五月至同年十二月間再犯十件竊盜案件，經臺灣高雄
    地方法院於九十一年七月三十一日以九十一年易緝字第二十九號判處有期徒刑十
    月在案，有犯竊盜罪之習慣，仍不知悔改，復意圖為自己不法之所有，並基於概
    括之犯意，先於九十一年十一月十四日十九時許，在高雄市○○區○○路榮總醫
    院側門處，以自備鑰匙竊取邱詩涵所有車牌號碼ＤＯＢ－二八九號之輕型機車，
    嗣於同年十二月二十五日十九時三十分許，甲○○騎乘上開機車行經高雄市三民
    區○○○路九十號前為警攔檢查獲，並扣得上開鑰匙一把。再於九十一年十二月
    二十九日十八時許，在高雄市○○區○○路七十七巷九號前，以自備之鑰匙竊取
    何乙○○所管理（原所有人何坤泰已死亡）車牌號碼ＷＢＸ－八六七號之輕型機
    車，嗣於九十二年一月十三日十三時許，甲○○騎乘上開機車行經高雄縣鳳山市
    ○○○路一段六○二號前再為警攔檢查獲，並扣得上揭鑰匙一把。
二、案經高雄市政府警察局三民第二分局暨高雄縣政府警察局鳳山分局報請台灣高雄
    地方法院檢察署檢察官偵查起訴。
    理  由
一、訊據上訴人即被告甲○○固承認於右揭時地為警查獲之右開二部機車係其騎用，
    但矢口否認有何竊盜犯行，辯稱：兩台機車均是別人載來賣我的，我以每輛新台
    幣三百元買來的，賣我的時候沒有行照或過戶，車子看來很破舊，我是買來要拆
    解零件用等語。然查：
（一）車牌號碼ＤＯＢ－二八九號之輕型機車，係於九十一年十一月十四日十九時許
      ，在高雄市○○區○○路榮總醫院側門處遭竊；車牌號碼ＷＢＸ－八六七號之
      輕型機車，則於九十一年十二月二十九日十八時許，在高雄市○○區○○路七
      十七巷九號前遭竊之事實，業據被害人邱詩涵、何乙○○分別於警詢中指訴甚
      詳，並車輛竊盜失竊資料個別查詢報表、贓物認領保管收據、扣押物品清單各
      二紙、車輛照片二幀在警卷可稽，足見上開二部機車確係竊盜財產犯罪之贓車
      無訛。
（二）被告於九十一年十二月二十六日經警移送檢察官訊問時，先辯稱「ＤＯＢ─二
      八九號機車是在仁武鄉八卦寮向不知名的男子買的」云云，嗣於九十二年三月
      十二日緝獲後向檢察官改稱「該車係別人載到我家賣給我的」云云，是被告前
      後辯解不一，則其所辯飾詞，已有可疑。再被告於原審時供稱「ＤＯＢ－二八
      九號、ＷＢＸ－八六七號等二部機車係在同一天，有人載去我的車廠仁武鄉○
      ○街賣給我的」云云，惟查ＷＢＸ－八六七號機車係於九十一年十二月二十九
      日遭竊；而ＤＯＢ－二八九號機車則於九十一年十一月十四日遭竊，並分別於
      同年十二月二十五日及九十二年十月十三日為警查獲，俱如前述，足證ＷＢＸ
      －八六七號機車係在ＤＯＢ－二八九號機車被查獲後始遭竊，是被告前開所辯
      ，亦與論理法則有違。
（三）被告於竊取ＷＢＸ－八六七號機車遭查獲後，於警詢時陳稱其於高雄縣仁武鄉
      ○○街一一二巷三號前開設解體工廠，所以才會購買，機車看起來十分破舊等
      語，並於上訴狀陳稱ＤＯＢ－二八九號機車亦係其所負責經營之高雄陳機車行
      內，順手騎到覆鼎金派出所找外號「勇仔」之警員，他已經調至民族路派出所
      任職，若明知為贓車怎會自投羅網？云云。惟查：
    (一)被告經警帶同前往所稱右址查訪，發現該處現為一處空地，亦無任何拆解工具
      或報廢機車，此有現場照片一幀及查獲報告書附卷可稽。又經本院依職權調取
      被告所稱「高雄陳機車行」之登記資料，其負責人為陳玉秀，資本額八千元，
      設址在高雄縣仁武鄉○○路十九號，營業項目為各種機車零件買賣，並不得於
      營業地址修理機車，此有高雄縣政府營利事業登記公示資料在卷可按（見本院
      卷第三三頁），則其空言經營解體工廠或為機車行負責人云云，已屬無據。是
      被告所辯係收購舊車以供解體販賣，其經營之機車行有從事新車中古車買賣，
      也有修理機車云云，顯難採信。
    (二)再經本院各電詢覆鼎金派出所及民族路派出所值班警員徐天佑、林水清，均明
      確答復稱「該所並無外號勇仔之警員，也不認識被告甲○○」等語，此有本院
      電話查詢紀錄單在卷可考（見本院卷第三一頁、第三二頁），則所辯當天是要
      騎車去派出所找認識之警員朋友「勇仔」云云，亦無足取。
    (三)被害人邱詩涵指述其所有車牌號碼ＤＯＢ─二八九號之機車係八十五年間出廠
      ，市價約值新台幣一萬元；另被害人何乙○○則指稱其所持有車牌號碼ＷＢＸ
      ─八六七號之機車係八十三年出廠，上開二部機車於失竊前，均能正常騎乘，
      此均於警詢時指證明確，且被告亦係騎乘上開機車時被警查獲。再者，上開二
      部機車之外觀顯非毀損敗壞之報廢車輛，此亦有機車照片二幀在警卷可佐。何
      況此二部贓車均在路上騎乘時經警查獲，而非拆解之用，顯與被告所稱「係以
      三百元收購而來之舊壞車，二輛車引擎都壞而不能騎，車子看來很破舊」云云
      不符，所辯殊無可信。
（四）參以被告前曾於八十九年間涉犯多次之竊盜案件，經臺灣高雄地方法院以九十
      一年度易緝字第二九號判處有期徒刑十月在案，被告於該案審理中亦均以「伊
      從事中古機車買賣，案內之九部機車均為向他人購得欲轉手牟利，並未竊取他
      人機車」等語置辯，而未為法官所採，此有上開判決書在卷可資佐參。被告在
      歷經前開審判後，被告理應知曉購買機車應要求提供行照證件，或得以查明來
      源對象，以保障自己免受竊盜贓物嫌疑犯之風險，惟被告迄今均無法明確交代
      上開二部機車究係向何人所購買，亦未要求提供行照證件、買賣契約書等以供
      查證過戶。其既於持有贓車時為警查獲，且對於贓車來源之供述與常情常理有
      違，再衡以被告若真係收受他人行竊所得之贓物，當不致為掩飾該人而拒不供
      出真正來源，自陷收贓或竊盜之不利情況，則應以該贓車確係其竊盜取得之認
      定，較符合經驗法則。顯見被告前後犯罪手法相同，即均謊稱以收購中古機車
      為由掩飾其竊盜之犯行，至為灼然。
（五）綜上所述，被告所辯顯係事後卸責之詞，不足採信。復有其所有供本件竊盜所
      用之機車鑰匙二把扣案可資佐證，本案事證明確，被告竊盜犯行堪以認定，應
      予依法論科。
二、核被告所為，係犯刑法第三百二十條第一項普通竊盜罪。又被告前開二次竊盜犯
    行，時間緊接，所犯罪名相同，顯係出於概括之犯意所為，為連續犯，應依刑法
    第五十六條之規定以一罪論，並加重其刑。被告竊盜罪證既明，原審依刑法第五
    十六條、第三百二十條第一項、第三十八條第一項第二款，竊盜犯贓物犯保安處
    分條例第三條第一項第一款、第四條、第五條第一項前段，罰金罰鍰提高標準條
    例第一條前段規定，並審酌被告前已有多次竊盜前科，不思以正當方法賺取財物
    ，卻一犯再犯而無所懼，非但未因此而知所警惕，以改過遷善，乃竟怙惡不悛，
    遇機復重操故技，危害社會秩序，足徵惡性非輕，姑念所竊之財物價值及造成被
    害人之損失非重，但犯後仍不知悔悟，意圖僥倖等一切情狀，量處有期徒刑一年
    。再參以竊盜犯贓物犯保安處分條例第三條關於竊盜犯強制工作之規定，其立法
    目的旨在對職業犯罪及欠缺正確工作觀念或無正常工作因而犯罪者，強制其從事
    勞動，並學習一技之長及正確之謀生觀念，祈使其日後重返社會時得以適應。查
    被告前因竊盜案件於八十七年六月十一日經法院以八十七年上易字第九三六號判
    處有期徒刑五月，緩刑三年確定。復於緩刑期間，即八十九年五月至同年十二月
    間再因涉犯十件竊盜案件，經法院於九十一年七月三十一日以九十一年易緝字第
    二十九號判處有期徒刑十月在案，此有臺灣高等法院被告全國前案紀錄表在卷足
    憑。其屢犯竊盜罪行多次，入監服刑均無成效，甫於九十一年七月判刑十月確定
    ，未及五月再犯本案二件竊盜犯行，且目前不務正業，到處遊蕩，顯有犯罪習慣
    ，僅藉刑之執行已不足以根絕其劣行，爰依竊盜犯贓物犯保安處分條例第三條第
    一項第一款之規定，併予宣告於刑之執行前，令入勞動場所強制工作三年，用以
    矯正。再依刑法第三十八條一項第二款之規定，宣告沒收扣案之鑰匙二把，其認
    事用法均無違誤，量刑及依法諭知強制工作三年亦甚妥適。被告上訴意旨，否認
    犯罪或稱判刑過重而指摘原判決不當，為無理由，應予駁回。
據上論結，應依刑事訴訟法第三百六十八條，判決如主文。
本案經檢察官張金塗到庭執行職務。
中     華     民     國      九十二    年      九     月      十九      日
                              臺灣高等法院高雄分院刑事第三庭
                                  審判長法官  周賢銳
                                        法官  謝宏宗
                                        法官  黃建榮
右正本證明與原本無異。
不得上訴。
              法院書記官  鄭翠芬
中     華     民     國      九十二    年      九     月      十九      日
附錄：本判決論罪科刑法條：
中華民國刑法第三百二十條第一項：
意圖為自己或第三人不法之所有，而竊取他人之動產者，為竊盜罪，處五年以下有期
徒刑、拘役或五百元以下罰金。


司法院資訊處製作；財團法人民間司法改革基金會備份。
